【裁判字號】    88,易,1242
【裁判日期】    890720
【裁判案由】    詐欺
【裁判全文】
臺灣屏東地方法院刑事判決                        八十八年度易字第一二四二號
    公  訴  人  臺灣屏東地方法院檢察署檢察官
    被      告  甲○○
右列被告因詐欺案件，經檢察官提起公訴（八十八年度偵字第二○九六號），本院判
決如左：
     主  文
甲○○無罪。
     理  由
一、公訴意旨略以：甲○○無意清償債務，仍基於意圖為自已不法所有之概括犯意，
    連續於民國八十七年一月二日、六日、七日、十三日、十四日、二十日、二十一
    日、二十四日共計八次，向設於屏東縣竹田鄉○○村○○路二之一號之久正工程
    有限公司（以下簡稱久正公司，代表人為丙○○）詐購預拌混凝土，丙○○不知
    甲○○無意清償，陷於錯誤，均依其訂購數量出售予甲○○，並依甲○○指示送
    至工地，共計價款為新台幣（下同）三十四萬六千八百元，丙○○於八十七年二
    月間向甲○○請款時，甲○○即交付發票人為乙○○，發票日為八十七年四月二
    十五日，金額為三十四萬六千八百元之支票，詎屆期支票遭退票，屢次向甲○○
    催討，均未償還，丙○○始知受騙。因認甲○○涉有刑法第三百三十九條第一項
    之詐欺取財罪之罪嫌。
二、本件公訴人認被告甲○○涉有右揭犯嫌，無非係以告訴人之指訴及被告向告訴人
    購買混凝土迄提起公訴時止均分文未償，被告先稱未領到工程款，後又改稱工程
    虧本，足見被告無意清償購買混凝土之款項等情為其主要論據。訊據被告甲○○
    固不否認有右開向告訴人丙○○訂購預伴混凝土之事實，惟堅決否認其有詐欺取
    財之犯行，辯稱：伊係資金一時有困難，所以才無法清償等語。
三、按犯罪事實應依證據認定之，無證據不得推其犯罪事實。又不能證明被告犯罪者
    ，應諭知無罪之判決。刑事訴訟法第一百五十四條、第三百零一條第一項分別定
    有明文。又按刑法第三百三十九條第一項詐欺罪之成立，以意圖為自己或第三人
    不法之所有，以詐術使人陷於錯誤，而將本人或第三人之物交付為要件。惟所謂
    以詐術使人交付，必須被詐欺人因其詐術而陷於錯誤，若其所用之方法，不能認
    為詐術，亦不致使人陷於錯誤，即不構成該罪，最高法院對此著有四十六年台上
    字第二六○號判例可資參照。
四、經查：被告甲○○曾於右開日期向告訴人訂購預伴混凝土，惟歷時二年餘仍未清
    償貨款乙節，固據告訴人指訴明確。然被告係以本名向告訴人公司訂貨，且公司
    一經顧客電話訂購混凝土即將貨物送出，並不查證對方經濟狀況，及告訴人於出
    料之第一天即已知被告承包鄉公所之工程等情，亦經告訴人陳述甚詳（本院八十
    八年十月二十七日及八十九年三月二十九日訊問筆錄參照），因此足認被告與告
    訴人間所為僅係民法上之買賣行為，而難謂被告有何施用詐術之情節；是被告既
    未施用詐術，則告訴人之混凝土自亦不能認係因被告施詐而陷於錯誤所交付。縱
    然本案被告事後未能依約清償混凝土之貨款，然亦僅係買賣契約之債務不履行，
    不能據此即推論前開被告訂購混凝土之行為係施用詐術。參以被告所訂購混凝土
    確均係送至被告工地用以施工，且事後並未逃匿，復於本案辯論終結前，向告訴
    人清償部分款項，並約定分期給付之方式而達成和解，有和解書影本一紙附卷可
    稽等情，實堪認被告並無不法所有之意圖，是核其情節，尚與詐欺罪之構成要件
    有間。依上所述，公訴人所舉之證據，尚不足以證明被告犯罪，此外本院復查無
    其他證據證明被告確有公訴人所指之詐欺犯行，揆諸首揭說明，既無積極證據足
    認被告有詐欺犯行，不能證明被告犯罪，依法應諭知無罪之判決。據上論斷，應
    依刑事訴訟法第三百零一條第一項，判決如主文。
本案經檢察官許英輝到庭執行職務。
中      華      民      國      八十九      年      七    月    二十    日
                                      臺灣屏東地方法院刑事第一庭
                                          審判長法  官 潘正屏
                                                法  官 莊鎮遠
                                                法  官 王以齊
右正本證明與原本無異。
對於本判決如有不服應於收受送達後十日內向本院提出上訴書狀上訴於台灣高等法院
高雄分院並按他造當事人之人數附具繕本。
                                                書記官 林天化
中      華      民      國      八十九      年      七    月    二十    日


司法院資訊處製作；財團法人民間司法改革基金會備份。
